【裁判字號】    99,消債更,332
【裁判日期】    990913
【裁判案由】    聲請更生程序
【裁判全文】
臺灣高雄地方法院民事裁定           99年度消債更字第332號
聲  請  人  甲○○
上列當事人聲請消費者債務清理事件，本院裁定如下：
    主  文
聲請人甲○○自中華民國九十九年九月十五日下午十六時起開始
更生程序。命司法事務官進行本件更生程序。
    理  由
一、聲請意旨略以：聲請人有不能清償債務情事，於消費者債務
    清理條例施行後乃向最大債權金融機構即臺灣土地銀行股份
    有限公司（下稱土地銀行）請求共同協商債務清償方案成立
    ，約定自98年12月起，分176 期，利率4 ％，每月清償新臺
    幣（下同）7,982 元，至於有擔保債權人部分，則按原契約
    約定繼續按期繳款，並經台北地方法院於98年11月25日以98
    年度消債核字第27275 號裁定認可前開債務清償方案。惟聲
    請人擔任零時工，收入不穩定，除每月生活必要支出外，尚
    須扶養配偶及2 名未成年子女，顯不足清償協商款項，故繳
    納期後於99年2 月後不得已毀諾，實有不可歸責於已事由，
    致履行顯有重大困難，爰聲請准予裁定更生等語。
二、按債務人不能清償債務或有不能清償之虞者，得依消費者債
    務清理條例所定更生或清算程序，清理其債務。債務人無擔
    保或無優先權之債務總額未逾1200萬元者，於法院裁定開始
    清算程序或宣告破產前，得向法院聲請更生。又債務人與金
    融機構協商成立者，不得聲請更生或清算。如法院開始更生
    程序之裁定，應載明其年、月、日、時，並即時發生效力。
    法院裁定開始更生或清算程序後，得命司法事務官進行更生
    或清算程序，必要時得選任律師、會計師或其他適當之自然
    人或法人一人為監督人或管理人。消費者債務清理條例第3
    條、第42條第1 項、第151 條第5 項前段、第6 項、第45條
    第1 項及第16條第1 項分別定有明文。
三、經查：聲請人所主張之上開事實，業據提出財產及收入狀況
    說明書（卷5-6 頁）、台北地院前置協商認可裁定及協議書
    （卷9-13頁）、聲請人及配偶、子女97、98年度各類所得資
    料清單及財產歸屬資料清單（卷55-66 頁）、戶籍謄本（卷
    20-21 頁）、聯合徵信中心之個人資料（卷24-33 ）、債權
    人清冊（卷34-36 頁）、土地及建物登記謄本（卷68-71 頁
    ）、高雄縣政府函（卷72-73 頁）、臺灣土地銀行民事陳報
    狀（卷80-84 頁）、房屋租賃契約書（卷91-96 頁）、收入
    切結書（卷99頁）、財政部臺灣省南區國稅局高雄縣分局函
    （卷100-101頁）等可憑，可信為實。
四、本院審酌聲請人目前擔任臨時工，自陳每月薪資為7,000 元
    ，96至98年度所得分為183,720 元、150,971 元、56,230元
    ，平均每月收入分為15,310元、12,581元、4,686 元，名下
    有房屋1 棟、土地2 筆（卷17、55-56 頁各類所得資料清單
    、63頁財產歸屬資料清單、卷67-71 頁土地及建物登記謄本
    、卷99頁收入切結書）。聲請人陳稱須扶養配偶及2 名未成
    年子女（卷6 頁），查聲請人配偶傅桂嵐97、98年所得9120
    元、0 元，名下無財產（卷57-58 頁所得資料清單、卷64頁
    財產歸屬資料清單），確有不能維持生活之情形，應有受扶
    養之必要，惟考量聲請人目前負債情形，依民法第1119條規
    定，其應負扶養義務之程度，自有別於一般，而不能不顧及
    其目前經濟能力，衡情以每人每月6,833 元（98年度受扶養
    人免稅額82,000元）計算其應負擔扶養費，則聲請人主張應
    負擔2 名子女之扶養費用共為11,000元，尚屬合理。加上按
    內政部公告99年度高雄縣每人每月最低生活費計算聲請人之
    生活費用為9,829 元，其每月必要支出為27,662元（9829＋
    6833＋11000 ），是聲請人每月入不敷出，確已不足清償每
    月無擔保債務之協商款7,982 元（卷8-13頁）。又聲請人名
    下雖有房屋1 筆、土地2 筆，每月有租金收入14,000 元，
    惟該房地均設定抵押予土地銀行，每月需負擔房屋貸款，如
    出售清償，即無該筆租金之收入，而依財產歸屬資料清單所
    載（卷63頁），該筆房地現值總計為656,800 元，變賣後亦
    不足清償其有擔保之債務3,253,000 元，堪認聲請人之債務
    大於財產，而有不能清償債務或有不能清償之虞之情事。而
    聲請人無擔保或無優先權之債務總額未逾新臺幣1,200 萬元
    ，復無同條例第46條規定已經法院裁定開始清算程序或宣告
    破產及第6 條第3 項、第8 條各款所定駁回更生聲請等程序
    事由存在，則債務人聲請更生，是有理由。爰裁定如主文。
中    華    民    國    99    年    9     月    13    日
              民事第四庭    法      官  藍家慶
上為正本係照原本作成
本件不得抗告
中    華    民    國    99    年    9     月    13    日
                            書  記  官  梁竫

司法院資訊處製作；財團法人民間司法改革基金會備份。
